臺灣雲林地方法院刑事判決
111年度訴字第58號
公  訴  人  臺灣雲林地方檢察署檢察官
被      告  陳沁岑


                （另案於法務部○○○○○○○○○執行中）
上列被告因違反毒品危害防制條例案件，經檢察官提起公訴（11
1年度偵字第2號），被告於準備程序中就被訴事實為有罪之陳述
，經本院合議庭裁定由受命法官獨任進行簡式審判程序，判決如
下：
    主  文
陳沁岑持有第二級毒品純質淨重二十公克以上，處有期徒刑捌月
。扣案如附表編號一、二所示之物，均沒收銷燬；扣案如附表編
號三所示之物，均沒收。
    事  實
一、陳沁岑明知大麻係毒品危害防制條例所列管之第二級毒品、
    大麻種子係毒品危害防制條例第14條所列管之物品，非經許
    可均不得持有，竟基於持有第二級毒品純質淨重20公克以上
    及持有大麻種子之犯意，於民國110年2月間，在屏東縣東港
    鎮某夜市，以新臺幣（下同）3萬元代價向姓名年籍不詳、
    綽號「鬍鬚仔」之成年男子購入純質淨重達20公克以上之第
    二級毒品大麻及大麻種子而持有之。嗣於110年8月11日3時2
    3分許，在雲林縣○○鄉○○○路000號御花園汽車旅館808室，經
    其同意為警搜索，扣得如附表編號1至3所示之物（含大麻煙
    草4包、種子1包），始悉上情。
二、案經雲林縣警察局虎尾分局報告臺灣雲林地方檢察署檢察官
    偵查起訴。
    理  由
一、程序部分
　　被告陳沁岑所犯之罪，係死刑、無期徒刑、最輕本刑為3年
    以上有期徒刑以外之罪，亦非高等法院管轄第一審案件，被
    告於準備程序就前揭被訴事實為有罪之陳述，經依法告知簡
    式審判程序之旨，並聽取當事人之意見後，本院合議庭認無
    不得或不宜依簡式審判程序進行之情形，爰依刑事訴訟法第
    273條之1第1項規定，裁定本案由受命法官獨任進行簡式審
    判程序，是本案之證據調查，依同法第273條之2規定，不受
    同法第159條第1項、第161條之2、第161條之3、第163條之1
    及第164條至第170條規定之限制。
二、認定犯罪事實所憑之證據及理由
　　上揭犯罪事實，業據被告於警詢、偵查、本院準備程序及審
    理時均坦承不諱（警1620號卷第2至5頁反面、第6至7頁，毒
    偵1081號卷第38至41頁反面，毒偵1204號卷第4至7頁、第8
    至10頁反面，毒偵1081號卷第43至45頁，本院卷第99至107
    頁、第169至172頁、第180頁），核與證人廖冠驊於警詢時
    之證述(警1620號卷第9至13頁、第15至16頁)情節大致相符
    ，並有雲林縣警察局手持式拉曼光譜儀初步篩驗報告及毒品
    初篩檢測照片15張（警1620號卷第26至36頁)、現場及扣案
    照片1份（警1620號卷第39至44頁)、御花園汽車旅館進入照
    片4張（警1620號卷第45至46頁）、雲林縣警察局虎尾分局1
    10年8月11日3時23分搜索扣押筆錄暨扣押物品目錄表、自願
    搜索同意書1份（警1620號卷第49至56頁）、法務部調查局
    濫用藥物實驗室110年10月25日調科壹字第11023013280號鑑
    定書1份(毒偵1081號卷第48頁)、雲林縣警察局111年9月7日
    雲警虎偵字第1110013602號函1份（本院卷第145頁）、法務
    部調查局111年9月13日調科壹字第11123211820號函（本院
    卷第147頁）在卷可稽，復有扣案如附表所示之物（含大麻
    煙草4包、種子1包）為憑，足認被告前開任意性自白與事實
    相符，堪以採信。是本案事證明確，被告上開犯行堪以認定
    ，應依法論科。
三、論罪科刑
　㈠按毒品危害防制條例第2條第2項第2款所稱之「大麻」，依該
    條例附表二編號所載，係指「不包括大麻全草之成熟莖及
    其製品（樹脂除外）及由大麻全草之種子所製成不具發芽活
    性之製品」而言；準此，該所謂「大麻」，即除上揭全草之
    成熟莖及其樹脂外之製品、種子所製成不具發芽活性之製品
    以外，其餘任何部位要均屬之。故同條例第11條第4項所定
    「持有第二級毒品純質淨重20公克以上」者，其中於大麻之
    純質淨重情形，係指大麻全草之上開部分之淨重之謂（最高
    法院101年度台上字第1771號、107年度台上字第686號判決
    意旨參照）。經查，被告持有如附表編號1、2所示之物，經
    檢驗均含第二級第24項毒品大麻成分，驗餘淨重共計82.2公
    克，此有法務部調查局濫用藥物實驗室110年10月25日調科
    壹字第11023013280號鑑定書1份在卷可佐(毒偵1081號卷第4
    8頁)，又扣案如附表編號1、2所示之物經目視研判均未含大
    麻成熟莖等情，亦有法務部調查局111年9月13日調科壹字第
    11123211820號函附卷可考（本院卷第147頁）。揆諸上揭說
    明，本件被告所持有之大麻煙草淨重部分，即可作為其持有
    大麻純質淨重之認定，足認被告本案所持有之第二級毒品純
    質淨重已達20公克以上，是核其所為，係犯毒品危害防制條
    例第11條第4項之持有第二級毒品純質淨重20公克以上罪及
    同條例第14條第4項之持有大麻種子罪。被告以一持有行為
    犯毒品危害防制條例第11條第4項之持有第二級毒品純質淨
    重20公克以上罪及同條例第14條第4項之持有大麻種子罪，
    為想像競合犯，應從一重之持有第二級毒品純質淨重20公克
    以上罪處斷。
　㈡爰以行為人之責任為基礎，審酌被告前有多次竊盜及違反毒
    品危害防制條例案件之前科，有臺灣高等法院被告前案紀錄
    表在卷可參，難認素行良好；其明知大麻為第二級毒品，與
    大麻種子均為毒品危害防制條例所列管並嚴禁持有之違禁物
    ，竟無視國家刑罰禁令，持有第二級毒品純質淨重20公克以
    上，且持有之數量甚豐，倘經流入市面，勢必擴大危害範圍
    ，促成毒品氾濫，對於社會治安之負面影響及可能造成他人
    之身體危害均不容小覷，堪認其未因前案知所警惕，守法意
    識薄弱，所為誠值非難；惟念及其犯後尚知坦承犯行，犯後
    態度尚可，兼衡其自陳國小畢業之智識程度，入監前從事看
    護工作，月收入約4萬元，離婚，2名子女均已成年之家庭生
    活經濟狀況（本院卷第181至182頁），暨其本案持有毒品之
    種類及數量、犯罪之動機、目的及手段等一切情狀，量處如
    主文所示之刑，以示懲儆。
四、沒收部分　　　
　㈠按違禁物，不問屬於犯罪行為人與否，沒收之，刑法第38條
    第1項定有明文。又按大麻係屬毒品危害防制條例第2條第2
    項第2款所列管之第二級毒品，而依該款規定，第二級毒品
    係指罌粟、古柯、大麻、安非他命、配西汀、潘他唑新及其
    附表二所列之相類製品而言，未包括大麻種子，是大麻種子
    非屬毒品危害防制條例第2條第2項第2款所列之第二級毒品
    ，但依毒品危害防制條例第14條第4項規定，仍不得持有，
    而為違禁物。
　㈡經查，扣案如附表編號1、2所示之物，經檢驗均含有第二級
    毒品大麻成分，有法務部調查局濫用藥物實驗室110年10月2
    5日調科壹字第11023013280號鑑定書1份可佐(毒偵1081號卷
    第48頁)，業如前述，均應依毒品危害防制條例第18條第1項
    前段規定沒收銷燬。扣案如附表編號3所示之物，經鑑定為
    大麻種子，應認屬違禁物，除因檢驗而用罄者外，應依刑法
    第38條第1項規定，宣告沒收。又盛裝附表編號1至3所示毒
    品之外包裝袋，以目前採行之鑑驗方式，包裝袋內仍會殘留
    微量毒品，而無法將之完全析離，故應與所盛裝之毒品併予
    沒收、銷燬。至送驗耗損部分之毒品因已滅失，爰不併為沒
    收銷燬，併此敘明。
據上論斷，應依刑事訴訟法第273條之1第1項、第299條第1項前
段（依刑事裁判書類簡化原則，僅引用程序法條），判決如主文
。
本案經檢察官姜智仁提起公訴，檢察官魏偕峯、劉建良到庭執行
職務。
中　　華　　民　　國　　111 　年　　11　　月　　24　　日
                  刑事第六庭    法  官   鄭媛禎 
以上正本證明與原本無異。
如不服本判決應於收受判決後 20 日內向本院提出上訴書狀，並
應敘述具體理由；其未敘述上訴理由者，應於上訴期間屆滿後20
 日內向本院補提理由書（均須按他造當事人之人數附繕本）。
「切勿逕送上級法院」。
                                書記官　 王姵珺　
中　　華　　民　　國　　111 　年　　11　　月　　28　　日
附錄本案所犯法條全文：
毒品危害防制條例第11條
持有第一級毒品者，處 3 年以下有期徒刑、拘役或新臺幣 30
萬元以下罰金。
持有第二級毒品者，處 2 年以下有期徒刑、拘役或新臺幣 20
萬元以下罰金。
持有第一級毒品純質淨重十公克以上者，處 1 年以上 7 年以下
有期徒刑，得併科新臺幣 1 百萬元以下罰金。
持有第二級毒品純質淨重二十公克以上者，處 6 月以上 5 年以
下有期徒刑，得併科新臺幣 70 萬元以下罰金。
持有第三級毒品純質淨重五公克以上者，處 2 年以下有期徒刑
，得併科新臺幣 20 萬元以下罰金。
持有第四級毒品純質淨重五公克以上者，處 1 年以下有期徒刑
，得併科新臺幣 10 萬元以下罰金。
持有專供製造或施用第一級、第二級毒品之器具者，處 1 年以
下有期徒刑、拘役或新臺幣 10 萬元以下罰金。

毒品危害防制條例第14條
意圖販賣而持有或轉讓罌粟種子、古柯種子者，處3年以下有期
徒刑。
意圖販賣而持有或轉讓大麻種子者，處2年以下有期徒刑。
持有罌粟種子、古柯種子者，處2年以下有期徒刑、拘役或新臺
幣3萬元以下罰金。
持有大麻種子者，處1年以下有期徒刑、拘役或新臺幣1萬元以下
罰金。

附表：
編號 物品外觀及名稱 數量 鑑驗結果 1 綠色煙草（含包裝袋3個） 3包 經檢驗均含第二級毒品大麻成分，淨重82.3公克（驗餘淨重82.06公克） 2 黃色煙草（含包裝袋1個） 1包 經檢驗均含第二級毒品大麻成分，淨重0.18公克（驗餘淨重0.14公克） 3 種子（含包裝袋1個） 1包 經檢視外觀均與大麻種子一致，隨機抽樣13顆進行發芽試驗，發現其中10顆具有發芽能力，且含第二級毒品大麻成分，種子發芽率77%，種子合計淨重1.63公克